【裁判字號】    90,交訴,46
【裁判日期】    901009
【裁判案由】    過失致死
【裁判全文】
臺灣屏東地方法院刑事判決                            九十年度交訴字第四六號
    公  訴  人  臺灣屏東地方法院檢察署檢察官
    被      告  丙○○
右列被告因過失致死案件，經檢察官提起公訴（九十年度偵字第一六一三號），本院
判決如左：
    主  文
丙○○從事業務之人，因業務上之過失致人於死，處有期徒刑壹年。
    事  實
一、丙○○係聯結車司機，為從事駕駛業務之人，於民國九十年二月廿二日下午六時
    四十分許，駕駛車牌號碼ＯＲ－一一五七號小客車，沿屏東縣新園鄉○○路往南
    行駛，駛至該興安路即台二十七線七十三點六公里處時，丙○○本應注意行車速
    度應依標誌即時速不得超過七十公里之規定，而依當時之情形天候晴夜間有光線
    、路面乾燥、道路無障礙且視距良好，並無不能注意之情事，竟仍以時速八十公
    里以上之速度超速行駛，適有許朝見亦疏於注意駕駛輕機車起步穿越道路應讓行
    進中車輛先行，致丙○○煞閃不及，撞及許朝見，許朝見人車倒地受有頭部外傷
    併顱內出血等傷害經送醫後於九十年二月二十三日不治死亡。丙○○於肇事後犯
    罪未被發覺前，主動向警員自首並坦承肇事，而接受裁判。
二、案經許朝見配偶乙○○及其子甲○○訴請台灣屏東地方法院檢察署檢察官偵查起
    訴。
    理  由
一、訊據被告丙○○坦承於右揭時地駕駛前開小客車過失肇事之事實，核與告訴人乙
    ○○、甲○○指述相符，並有交通事故調查報告表、相片附卷可稽，又被告於警
    訊即不諱言：「車速約每小時八十至八十五公里」，核與事故現場圖所示被告所
    駕駛車輛留有右前輪十七點七尺、左前輪十九點八公尺之煞車痕相符，足見被告
    確有以每小時八十公里以上速度行駛之事實。
二、按行車速度依標誌之規定，道路交通安全規則第第九十三條定有明文，又該肇事
    路段速限為每小時七十公里，亦有道路交通事故調查報告表可按。而依當時之情
    形天候晴夜間有光線、路面乾燥、道路無障礙且視距良好，並無不能注意之情事
    ，被告竟疏於注意前揭規定，以時速八十公里以上超速行駛而煞車不及，撞及被
    害人許朝見，其有過失，甚為明顯，且本件經送請台灣省車輛行車事故覆議鑑定
    委員會鑑定結果，亦認被告有超速行駛之過失，有該委員會覆議回函一份在卷可
    參。而許朝見於上揭時地，騎乘機車發生車禍，受有頭部外傷併顱內出血等傷害
    經送醫後於九十年二月二十三日不治死亡之事實，有道路交通事故調查報告表及
    車禍現場照片數幀在卷可按，並經檢察官督同法醫師相驗屬實，製有勘驗筆錄、
    相驗屍體證明書、驗斷書在卷可憑，故被害人之死亡，既因被告之過失行為所致
    ，兩者顯有相當因果關係，本案事證明確，被告犯行堪予認定。
三、（一）公訴意旨另以被告行經加油站出入口時，應注意減速慢行，作隨時停車之
    準備，竟疏未注意亦有過失，上開覆議鑑定委員會亦認被告有上揭過失，惟查該
    肇事路段加油站之出入口係位於北向外車道，而本件車禍肇事係位於南向內車道
    ，該南向車道車輛如欲進入該加油站，應係於肇事迴轉缺口後之下一缺口迴轉至
    北向車道，再於該加油站入口前三十公尺切換至北向外車道進而右轉入加油站，
    該肇事迴轉缺口非南下車輛之加油站入口甚明，公訴意旨及上開行車事故覆議鑑
    定委員會鑑定意見均有未洽。（二）上開行車事故覆議鑑定委員會認被告另有未
    注意車前狀況之過失，惟查被告係於錄影帶所示時間（下同）十八時三十八分四
    十五後半秒時於該迴轉缺口處撞擊被害人，即告訴人所庭呈照片標示之Ｅ點（參
    本院卷附第四十一、第四十四頁照片），而該撞擊之Ｅ點距被告煞車痕起始處有
    八點七公尺之距離，參酌被告以八十公里時速須約十六點六四公尺之反應距離，
    足見被告應係於距撞擊點前約二十五點三四公尺前發現被害人機車欲進入南向內
    車道而採取煞車之反應，則以時速八十公里每秒行駛距離約二十二點二二公尺及
    於留有煞車痕之八點七公尺被告時速已遞減等綜情以觀，被告應係於約四十三秒
    後半至四十四秒間採取煞車之反應。再被害人係於錄影帶所示時間十八時三十八
    分四十二秒時自路肩斜向橫越車道而於四十五秒時接近迴轉缺口，且被害人於四
    十四秒前半秒其機車大燈被安全島之路燈遮蔽亦經本院當庭勘驗屬實，參以被害
    人斜向之行進方向，足見被害人應係約於四十三秒時由外車道進入內車道。綜上
    所述，被告於被害人由外車道進入內車道時已採取煞車之反應，自難謂被告有未
    注意車前狀況之過失。
四、查被告丙○○係聯結車司機，為從事駕駛業務之人，業據被告於本院審理中供述
    甚明，是駕駛車輛顯為其業務。核被告所為，係犯刑法第二百七十六條第二項之
    業務過失致人於死罪，公訴意旨認應依刑法第二百七十六條第一項之過失致死罪
    處斷，尚有未洽，惟起訴事實相同，爰依法變更起訴法條。又被告於肇事後，即
    向現場處理之員警黃昭雄自首並接受裁判，有報告書可稽，應依刑法第六十二條
    前段之規定，減輕其刑。爰審酌被告過失之程度及被害人亦與有過失，品性尚佳
    、生活狀況、智識程度、犯罪所生之損害，及犯罪後迄未與被害人家屬達成和解
    等情狀，爰量處如主文所示之刑。
據上論斷，應依刑事訴訟法第二百九十九條第一項前段、第三百條，刑法第二百七十
六條第二項、第六十二條前段，罰金罰鍰提高標準條例第一條前段，判決如主文。
中      華      民      國      九十      年      十      月      九    日
                                      臺灣屏東地方法院交通法庭
                                          法  官    郭書豪
右正本證明與原本無異。
對於本判決如有不服應於收受送達後十日內向本院提出上訴書狀上訴於台灣高等法院
高雄分院並按他造當事人之人數附具繕本。
                                          書記官    潘豐益
中      華      民      國      九十      年      十      月      九    日
附錄本判決論罪之法條：
刑法二百七十六條第二項
從事業務之人，因業務上之犯前項之罪者，處五年以下有期徒刑或拘役，得併科
三千元以下罰金。


司法院資訊處製作；財團法人民間司法改革基金會備份。
